---
title: "Tugas 2 Komputasi Statistika Benhard"
author: "Benhard Leroy"
date: "2026-03-02"
output: html_document
---

# Pendahuluan
Dataset yang digunakan untuk analisis PCA adalah dataset "Student Performance Prediction" di Kaggle. Dataset ini berisi informasi mengenai prestasi akademik siswa dari dua sekolah menengah di Portugal (Sekolah Gabriel Pereira dan Mousinho da Silveira). Data ini menggabungkan nilai akademik, demografi siswa, dan kebiasaan sosial mereka. Dalam dataset ini, terdapat 649 siswa (baris) dan 34 variabel dengan 16 variabel tersebut adalah numerik. 

```{r}
library(readxl)
```

```{r}
student_performance <- read_excel("C:/Users/Benhard Leroy/Downloads/Tugas 2 Komputasi Statistika.xlsx", sheet = "student_performance")
```

```{r}
# Statistik Deskriptif
str(student_performance)
summary(student_performance)
```

```{r}
# 3. Persiapan Data untuk analisis PCA
student_performance_misval <- na.omit(student_performance)
```

```{r}
# 4. Hitung dan terapkan analisis PCA

# a. Simpan Output dan tampilkan komponen output
student_performance_pca <- prcomp(student_performance, center = TRUE, scale = TRUE, retx = TRUE)
names(student_performance_pca)
```

```{r}
# b. Tampilkan output PCA
student_performance_pca
```

```{r}
# c. Tampilkan summary dari output PCA
summary(student_performance_pca)
```

```{r}
# 5. Melakukan Visualisasi Data dari output PCA
screeplot(student_performance_pca,type = "line")
abline(h=1, col = "black", lty = 3)

biplot(student_performance_pca, scale = 0)
```

# Kesimpulan

Dari hasil output dari Student Performance Dataset dari Kaggle, dapat dilihat proporsi proporsi variansi yang dijelaskan oleh masing-masing komponen utama:

1. Komponen 1 (PC1) menjelaskan proporsi variansi terbesar.

2. Komponen 2 (PC2) menjelaskan proporsi variansi terbesar kedua, dan seterusnya.

Dalam screeplot tersebut, kita menunjukkan adanya penurunan eigenvalue dari masing-masing komponen semakin kecil variansnya. Selanjutna dari biplot, kita menunjukkan hubungan antara variabel asli dengan komponen utama. 

Dari biplot dapat dilihat:

a. Variabel-variabel yang berdekatan menunjukkan korelasi positif.

b. Variabel yang berlawanan arah menunjukkan korelasi negatif.

c. Panjang vektor menunjukkan seberapa besar kontribusi variabel terhadap komponen utama.

Secara keseluruhan, dilihat bahwa analisis PCA berhasil mereduksi dimensi data dan menunjukkan bahwa sebagian besar informasi dalam data dapat dijelaskan oleh dua atau tiga komponen utama pertama, dimana hasil tersebut itu sangat berguna untuk analisis lanjutan.